臺灣高雄地方法院刑事判決　　　　　　　95年度易字第2213號
公　訴　人　臺灣高雄地方法院檢察署檢察官
被　　　告　乙○○
　　　　　　　　　　　（另案在臺灣屏東監獄執行中）
　　　　　　丙○○○
　　　　　　　　　　　（另案在臺灣高雄第二監獄執行中）
上列被告因竊盜案件，經檢察官提起公訴（95年度偵字第23781
號），本院判決如下：
    主  文
乙○○、丙○○○共同犯攜帶兇器竊盜電線罪，均累犯，各處有
期徒刑壹年陸月，扣案之破壞剪壹支沒收。
    事  實
一、乙○○前曾二次因竊盜案件，分別經本院以95年度易字第95
    5 號判處有期徒刑1 年2 月、95年度易字第1865號判處有期
    徒刑8 月確定（尚未執行完畢）；另因偽證案件，經臺灣高
    等法院高雄分院以93年度訴字第240 號判處有期徒刑6 月確
    定，於民國93年12月10日縮刑期滿執行完畢。丙○○○前因
    竊盜案件，經本院以93年度易字第1050號判處有期徒刑6 月
    確定，於94年8 月21日縮刑期滿執行完畢。
二、詎二人均未知警惕，復共同基於攜帶兇器竊盜電線之犯意，
    於95年9 月9 日清晨5 時50分許，由乙○○騎乘機車搭載丙○○○，攜帶乙○○所有客觀上足對人之生命、身體、安全
    構成威脅，足供兇器使用之破壞剪1 支，同往高雄縣大寮鄉
    ○○村○○路86－27號前，共同以前開破壞剪將臺灣電力股
    份有限公司公司（下稱臺電公司）所有架設在路旁編號林寮
    108A3 －A5號電線桿上供電用之電纜線剪斷，竊取臺電公司
    所有供電用之電纜線共300 公尺（價值約新臺幣26,568元）
    。得手後分作3 綑，由乙○○騎乘原車搭載丙○○○及所竊
    電纜線，返回乙○○位於高雄縣林園鄉○○村○○路115 巷
    1 號之住處，分持美工刀、小型鐮刀剝取其內銅芯線欲變賣
    花用。嗣於同日上午7 時50分許，經警循線至乙○○上址住
    處，當場查獲乙○○正剝取電纜線內銅芯，丙○○○則從後
    門逃逸，並扣得其所有上開破壞剪、小型鐮刀、美工刀各1
    支，及所竊電纜線3 捆（均已發還臺電公司，其中1 捆之外
    皮與銅芯已分離），並於95年9 月10日下午3 時20分許，通
    知丙○○○到場詢問而查獲。
三、案經高雄縣政府警察局林園分局報請臺灣高雄地方法院檢察
    署檢察官偵查起訴。
    理  由
一、證據能力部分：
(一)按被告之自白，非出於強暴、脅迫、利誘、詐欺、疲勞訊問
    、違法羈押或其他不正之方法，且與事實相符者，得為證據
    ，刑事訴訟法第156 條第1 項定有明文。本件被告乙○○、
    丙○○○均於審理中辯稱本件竊盜實係案外人即乙○○之堂
    哥丁○○所為，因丁○○罹有精神疾病，復與乙○○同住一
    戶，惟恐供出丁○○，將遭其報復，始於警詢中自白等語。
    惟查案外人丁○○業於95年9 月19日死亡，有高雄縣林園鄉
    戶政事務所答覆表附戶籍資料1 份附卷可稽（本院卷第66－
    1、66－2頁）。本院依職權傳喚證人即丁○○之母戊○○○
    到庭證稱：丁○○罹有精神疾病，如見人多即會緊張、害怕
    ，故平日均在家休養，極少外出，日常花費均由我提供，吃
    穿花用都是我買的，且其領有殘障補助4,000 元，已足供其
    抽煙所需，很少向我拿錢，不曾有偷竊之情形，亦未持有破
    壞剪等工具，並無暴力傾向，最多僅對家人大呼小叫而已，
    不曾與乙○○有過爭吵，亦未曾對乙○○有過恐嚇言語，乙○○為警至其住處查獲當天，丁○○正在林園鄉健佑醫院住
    院，為期一週，只能於每日傍晚返家洗個澡，然後就載我一
    同回醫院，因當時我也在該醫院住院等語（本院卷第99至10
    2 頁），核與證人即高雄縣政府警察局林園分局中芸派出所
    員警陳長義證稱：我知道乙○○同戶內有一名為丁○○之人
    ，我在中芸派出所服務3 年期間，未曾聽聞其有竊盜行為，
    不曾辦過他涉嫌何件竊盜案等語相符，足見案外人丁○○固
    罹有精神疾病，惟尚無暴力傾向，且與被告乙○○間不曾有
    過爭吵，亦未曾恐嚇過乙○○，平日並無金錢需求，未有竊
    盜紀錄，而案發當時正在住院，應無機會參與本件犯行。況
    被告乙○○於警詢中縱認本件竊盜係由案外人丁○○所為，
    如恐其報復，僅需隱匿丁○○姓名已足，何需自白犯罪，顯
    違常理，至被告丙○○○既未與案外人丁○○同住，平日又
    無接觸，竟因恐丁○○報復，而自白犯罪，更屬悖離常情，
    二人所辯均不足採。此外，被告二人並未指陳警詢中有何不
    當取供情事，應認二人前開自白均出於任意性，揆諸前開規
    定，均得作為證據。
(二)次按被告以外之人於偵查中向檢察官所為之陳述，除顯有不
    可信之情況者外，得為證據，刑事訴訟法第159 條之1 第2
    項規定明確。本件證人即共同被告乙○○於偵查中就被告丙○○○涉案部分，向檢察官所為之陳述，業經依證人身分具
    結以擔保其陳述之真實性，嗣於審判中到庭陳述，已予被告
    丙○○○詰問之機會，其對質詰問權已受保障，應認其於偵
    查中前開陳述，並無顯不可信之情況，揆諸前開規定，自得
    作為證據。
(三)又按被告以外之人於檢察事務官、司法警察官或司法警察調
    查中所為之陳述，與審判中不符時，其先前之陳述具有較可
    信之特別情況，且為證明犯罪事實存否所必要者，得為證據
    ，刑事訴訟法第159 條之2 亦有明文。本件證人即共同被告
    乙○○、丙○○○於警詢中互就對方涉案部分所為之陳述，
    與二人於審判中所述不符，本院以其二人於警詢中之陳述，
    因被告乙○○於查獲當日經解送檢察官訊問後，聲請羈押獲
    准，被告丙○○○旋於翌日到案，二人於警詢前未曾接觸，
    不及權衡利害關係，尚未受有污染，且於警詢中未與對方同
    庭接受詢問，較無人情壓力；於本院審理前則均因他案入同
    一監所服刑，時有接觸而有討論案情之機會，於審理中則同
    時翻異前詞，互為相同之陳述，顯然已受不當影響，因認二
    人前於警詢中關於對方涉案部分所為之陳述，具有可信之特
    別情況，且為證明被告二人本件犯罪存否所必要，揆諸前開
    規定，均得為證據。
(四)另按被告以外之人於審判外之陳述，雖不符前四條之規定，
    而經當事人於審判程序同意作為證據，法院審酌該言詞陳述
    或書面陳述作成時之情況，認為適當者，亦得為證據；當事
    人、代理人或辯護人於法院調查證據時，知有第159 條第1
    項不得為證據之情形，而未於言詞辯論終結前聲明異議者，
    視為有前項之同意，刑事訴訟法第159 條之5 規定甚明。本
    判決所引用之其他證據資料，均經被告及檢察官於審理中同
    意作為證據，或知為傳聞證據而未於言詞辯論終結前聲明異
    議，視為同意作為證據，本院審酌各該證據作成之情況，認
    為以之為證據均無不當，揆諸前開規定，均得作為證據。
二、認定事實所憑證據及被告之辯解：
    訊據被告乙○○、丙○○○均矢口否認有何加重竊盜犯行，
    均辯稱：其二人均未竊取本件電纜線，係在乙○○上址住處
    睡覺時，遭案外人丁○○喚醒，隨同前往案發現場載運以黑
    色塑膠袋包裝之物品，返家後始知內有電纜線及破壞剪，並
    依丁○○指示剝除電纜線外皮云云。經查：
(一)被告乙○○、丙○○○於95年9 月9 日清晨6 時許，由乙○○騎乘機車搭載丙○○○，同往高雄縣大寮鄉○○村○○路
    86－27號之電線桿前，合力將臺電公司所有之電纜線共300
    公尺載回乙○○位於高雄縣林園鄉○○村○○路115 巷1 號
    之住處，分持美工刀、小型鐮刀剝取其內銅芯線欲變賣花用
    ，嗣於同日清晨7 時50分許，經警至乙○○上址住處，當場
    查獲乙○○正剝取電纜線內銅芯，丙○○○則從後門逃逸，
    並扣得其所有上開破壞剪、小型鐮刀、美工刀各1 支，及上
    開電纜線3 捆後，再於95年9 月10日下午3 時20分許，通知
    丙○○○到場等情，業據被告二人於審理中供承不諱（本院
    卷第137 、第138 頁），互核相符，且與證人即高雄縣政府
    警察局林園分局中芸派出所員警陳長義於審理中證述查獲情
    節一致（本院卷第132 頁），並有上開小型鐮刀、美工刀各
    1 支、電纜線3 捆（均已發還臺電公司，其中1 捆之外皮與
    銅芯已分離）扣案為憑。而上開電纜線均屬臺電公司所有架
    設在上址路旁編號林寮108A3 －A5號電線桿上供電用，於95
    年9 月9 日清晨5 時50分許遭人剪斷竊取等情，亦據被害人
    臺電公司代理人甲○○於警詢中證述明確（警卷第6 至8 頁
    ），足認被告二人前開供述應與事實相符，此部分之事實已
    堪認定。
(二)被告乙○○於警詢中供稱：扣案之電纜線是我與丙○○○於
    95年9 月9 日清晨5 時50分許，在高雄縣大寮鄉○○村○○
    路86－27號前電線桿上竊取的。由我騎乘我父親之機車載丙○○○至上開地點，見四下無人，即爬上電線桿以破壞剪將
    電纜線剪斷，竊取後騎乘機車載離現場欲變賣花用等語（警
    卷第4 頁），核與被告丙○○○於警詢中供述大致相符（偵
    卷第32頁）。被告二人雖於審理中均翻異前詞，改稱：二人
    均未竊取電纜線，係於前揭時間在乙○○上址住處睡覺時，
    遭案外人丁○○喚醒，隨同前往案發現場載運以黑色塑膠袋
    包裝之物品，返家後始知內有電纜線及破壞剪，並依丁○○
    指示剝除電纜線外皮；警詢中係因恐供出實情將遭丁○○報
    復，始為自白云云。然被告乙○○於本院審理中供稱並不知
    悉案外人丁○○業於95年9 月19日死亡，而其於警詢、偵查
    及本院羈押訊問時均坦承有上開竊盜犯行，至本院審理時始
    改口否認，並辯稱本件竊盜係案外人丁○○所為，其既不知
    丁○○業已死亡，何以於警詢中恐懼丁○○報復，於審理時
    反不再恐懼，甚至聲請傳喚丁○○到庭對質詰問，實違常理
    。而被告丙○○○於審理中供稱僅有看過丁○○，並不認識
    ，又何有恐懼其報復而於警詢中自白之理，亦與常情相違。
    倘被告二人果係恐懼供出丁○○將遭報復，僅需於警詢中隱
    匿丁○○姓名即為已足，何需自白竊盜犯行，陷己不利；況
    本件係查獲被告乙○○在先，即日解送檢察官聲請羈押獲准
    ，翌日始通知被告丙○○○到案，倘二人均係虛偽自白，何
    以一前一後為警查獲，並無機會串供，竟能於警詢中為情節
    一致之自白，足見二人於警詢中之自白並非虛偽。嗣二人各
    因另案同經發往臺灣高雄第二監獄執行後，竟於審理中同時
    翻供，一致改稱上開竊盜犯行係案外人丁○○所為，然依其
    二人於審理中陳稱（本院卷第137 、138 頁）：其二人於案
    發時間即95年9 月9 日清晨5 時許，原在睡夢之中，竟因案
    外人丁○○之邀約，即騎乘機車同往案發現場載回上開電纜
    線，已違常情；且當時係由被告乙○○騎乘機車搭載被告丙○○○、案外人丁○○騎乘另部機車同往現場，由乙○○、
    丙○○○合力將包裝在1 個黑色塑膠袋內之扣案電纜線、破
    壞剪等物，置於乙○○所騎乘機車之腳踏板上，載返乙○○
    之上址住處，然其二人同乘1 部機車既足可將上開電纜線全
    數載回，則案外人丁○○亦單獨騎乘1 部機車，自行載回即
    可，何需邀集乙○○、丙○○○協助載送，另需朋分銷贓利
    益予二人，亦不合常情，顯見二人必係知悉丁○○業已死亡
    ，經精心勾串而推卸責任於死無對證之丁○○無疑。應認其
    二人於警詢中之自白，情節互為一致，且與事理相符，並有
    上開卷證可佐，顯屬可採；至於審判中所辯，顯與事理相違
    ，又與卷證不符，無非臨訟圖卸之詞，難以憑信。
(三)又證人陳長義於本院審理中證稱：我是中芸派出所之代理主
    管，於案發當日清晨係因所內員警曾元輝通知我有民眾報案
    ，指明係乙○○偷竊電纜線載運回家藏放，請我會同至乙○○住處查訪。我與曾元輝到達後，從窗戶看見乙○○正在客
    廳內削電纜線外皮，經我們叫門後，乙○○不僅拒不開門，
    反將部分電纜線拖入其房間內藏匿，嗣經乙○○之父親前來
    開門始得進入，起出扣案贓物及破壞剪、小型鐮刀及美工刀
    等工具，因乙○○係竊盜慣犯，我們認定扣案電纜線應係其
    所竊贓物，故未於現場詢問來源，先將乙○○帶回派出所後
    再詳予盤問，現場有聽到乙○○之父親說丙○○○自後門逃
    離等語（本院卷第133 頁）。民眾報案之時既以指明竊賊即
    係被告乙○○，且上開電纜線如非被告乙○○、丙○○○所
    竊，何以見警臨門時，丙○○○倉皇自後門逃離、乙○○拒
    不應門並全力藏匿電纜線、案外人丁○○則根本不在場，足
    見上開電纜線確係被告二人攜帶破壞剪上開時、地所竊，突
    見員警上門，一時情虛始有脫逃及藏匿贓物之舉。
(四)綜上所述，本件事證明確，被告二人上開犯行，均堪認定，
    應予依法論科。
三、論罪科刑部分：
(一)按刑法第321 條第1 項第3 款所稱兇器，其種類並無限制，
    凡客觀上足對人之生命、身體、安全構成威脅，具有危險性
    之兇器均屬之，且祇須行竊時攜帶此種具有危險性之兇器為
    已足，不以攜帶之初有行兇之意圖為必要（最高法院79年臺
    上字第5253號判例意旨參照）。本件被告二人行竊時所攜帶
    之破壞剪1 支，屬銳利刀器，有照片1 幀在卷可稽，其既能
    剪斷電纜線，客觀上自足以對人之身體、生命、安全構成威
    脅，應屬兇器。次按「竊盜或損壞電桿、電線、變壓器或其
    他供電設備者，依刑法之規定從重處斷」，電業法第105 條
    定有明文。本件被告二人所竊取之電纜線，均屬臺電公司架
    設在前開電線桿上供電所用，業經證人即被害人臺電公司代
    理人甲○○證述明確，並有扣案電纜線照片在卷為憑，自應
    依電業法第105 條竊盜電線罪論處。
(二)核被告二人所為，均係犯電業法第105 條之竊盜電線罪，應
    依刑法第321 條第1 項第3 款攜帶兇器竊盜罪從重處斷，公
    訴意旨未慮及被告所竊取者，乃臺電公司所有供電之電纜線
    ，對於電力供應事業有所妨害，因認被告係犯刑法第321 條
    第1 項第3 款之加重竊盜罪，尚有未合，然因加重竊盜罪與
    竊盜電線罪間，基本事實同一，應由本院變更法條逕予判決
    。被告二人就上開犯行間，有犯意聯絡及行為分擔，應論以
    共同正犯。末查被告二人分別有如事實欄第一段所示犯罪科
    刑情形，有臺灣高等法院被告前案紀錄表2 份在卷可按。其
    二人均於受徒刑之執行完畢後，5 年以內故意再犯本件有期
    徒刑以上之罪，均屬累犯，應依刑法第47條第1 項規定分別
    加重其刑。又因電業法第105 條所定「依刑法之規定從重處
    斷」，係成立另一獨立罪名，非屬刑法總則之加重，毋庸遞
    加重其刑。爰審酌被告二人年值青壯，身心健全，均不思循
    正當途徑賺取金錢，竟攜帶利器，攀爬電桿竊取臺電公司電
    纜線欲變賣花用，價值觀念偏差，應予導正，所竊電纜線共
    3 綑，合計長達共300 公尺，價值約26,568元，業據證人甲○○陳明在卷，數量非少，造成被害人臺電公司損害及妨害
    電力供應事業程度非輕，事後均飾詞狡辯，否認犯行，未見
    有何悔悟，犯罪後態度惡劣等一切情狀，各量處如主文所示
    之刑，以資儆懲。至扣案之破壞剪1 支，係屬被告乙○○所
    有，供本件犯罪所用之物，應依共同正犯責任共同原則及刑
    法第38條第1 項第2 款規定，均於被告二人罪刑項下宣告沒
    收。至其餘扣案之小型鐮刀、美工刀各1 支，係於竊盜得手
    後，剝除電纜線外皮所用之物，與本件竊盜電線犯行並無關
    連，爰不另宣告沒收，併此敘明。
據上論斷，應依刑事訴訟法第299 條第1 項前段、第300 條，電
業法第105 條，刑法第11條前段、第28條、第321 條第1 項第3
款、第47條第1 項、第38條第1 項第2 款，刑法施行法第1 條之
1 ，判決如主文。
本案經檢察官己○○到庭執行職務。
中　　華　　民　　國　　96　　年　　4 　　月　　13　　日
                  刑事第六庭    審判長法  官  曾逸誠
                                      法  官  王  琁
                                      法  官  林柏壽
以上正本證明與原本無異。
如不服本判決，應於判決送達後10日內，向本院提出上訴狀。
中　　華　　民　　國　　96　　年　　4 　　月　　13　　日
                                      書記官  林國龍
附錄本案論罪科刑法條：
電業法第105 條
竊盜或損壞電桿、電線、變壓器或其他供電設備者，依刑法之規
定從重處斷。
中華民國刑法第321 條
犯竊盜罪而有左列情形之一者，處6 月以上、5 年以下有期徒刑
：
一  於夜間侵入住宅或有人居住之建築物、船艦或隱匿其內而犯
    之者。
二  毀越門扇、牆垣或其他安全設備而犯之者。
三  攜帶兇器而犯之者。
四  結夥三人以上而犯之者。
五  乘火災、水災或其他災害之際而犯之者。
六  在車站或埠頭而犯之者。
前項之未遂犯罰之。
